【裁判字號】    99,訴緝,55
【裁判日期】    990924
【裁判案由】    違反毒品危害防制條例
【裁判全文】
臺灣彰化地方法院刑事判決              99年度訴緝字第55號
公  訴  人  臺灣彰化地方法院檢察署檢察官
被      告  甲○○
上列被告因違反毒品危害防制條例案件，經檢察官提起公訴（98
年度毒偵字第2287號），本院逕依簡式審判程序判決如下：
    主  文
甲○○施用第一級毒品，累犯，處有期徒刑拾月。
    犯罪事實
一、甲○○前因施用毒品案件，經本院二度裁定送觀察、勒戒後
    ，均認無繼續施用毒品之傾向，而先後於民國89年10月3 日
    、90年5 月29日釋放，並經臺灣彰化地方法院檢察署檢察官
    以89年度毒偵字第4714號、90年度毒偵字第1288號為不起訴
    處分確定。復因施用第一、二級毒品案件，經送強制戒治，
    於92年12月13日執行完畢，同次犯行並經檢察官提起公訴，
    經本院以91年度訴字第1276號判決判處有期徒刑10月、4 月
    ，定應執行刑1 年確定，入監服刑後，於93年11月12日縮短
    刑期假釋出監並交付保護管束，於93年11月18日縮刑期滿未
    經撤銷假釋而視為執行完畢。又因竊盜案件，經本院以94年
    度員簡字第444 號判決判處有期徒刑3 月。另因施用第一級
    毒品案件，經本院以96年度訴緝字第2 號判決判處有期徒刑
    1 年，復經臺灣高等法院臺中分院以96年度上訴字第797 號
    判決駁回上訴確定，該案件與前開竊盜案件嗣經裁定減刑及
    定應執行刑為7 月確定，甫於98年6 月20日執行完畢。詎其
    仍不知悔改，復基於施用第一級毒品海洛因之犯意，於98年
    7 月30日上午9 時許，在彰化縣溪洲鄉○○○○路旁，以將
    海洛因加水混合後經由針筒（業已丟棄）注射手臂血管之方
    式，施用第一級毒品海洛因1 次。嗣於98年7 月30日上午11
    時10分許，經警調查販毒案件傳喚甲○○訊問時，徵得其同
    意採尿送驗結果呈嗎啡及可待因陽性反應，始知悉上情。
二、案經彰化縣警察局芳苑分局報告臺灣彰化地方法院檢察署檢
    察官偵查起訴，嗣經本院通緝到案。
    理  由
一、按除被告所犯為死刑、無期徒刑、最輕本刑為3 年以上有期
    徒刑之罪或高等法院管轄第一審案件者外，於刑事訴訟法第
    273 條第1 項程序進行中，被告先就被訴事實為有罪之陳述
    時，審判長得告知被告簡式審判程序之旨，並聽取當事人、
    代理人、辯護人及輔佐人之意見後，裁定進行簡式審判程序
    ；除簡式審判程序、簡易程序及第376 條第1 款、第2 款所
    列之罪之案件外，第一審應行合議審判，刑事訴訟法第273
    條之1 第1 項、第284 條之1 分別定有明文。本件被告甲○
    ○所犯係死刑、無期徒刑、最輕本刑為3 年以上有期徒刑或
    高等法院管轄第一審案件以外之罪，並於本院行準備程序時
    就被訴事實為有罪之陳述，本院合議庭依前揭規定，經評議
    結果，裁定改由受命法官獨任行簡式審判程序，先予敘明。
二、上開犯罪事實，業據被告於偵訊及本院審理時坦承不諱（詳
    偵查卷宗第22頁、本院99年9 月23日審判筆錄），且於98年
    7 月30日上午11時10分許，經警調查販賣案件傳喚被告訊問
    時，徵得其同意採尿送驗結果呈嗎啡及可待因陽性反應，此
    有應受尿液採驗人尿液檢體採集送驗紀錄表及昕科技股份有
    限公司出具之濫用藥物尿液檢驗報告各1 份在卷可稽（詳偵
    查卷宗第7 頁、第8 頁），足認被告自白與事實相符，本件
    事證明確，被告犯行洵堪認定。
三、按海洛因為毒品危害防制條例第2 條第2 項第1 款所稱之第
    一級毒品，不得施用、持有。次按，毒品危害防制條例於92
    年7 月9 日修正公布，自93年1 月9 日施行，其中第20條、
    第23條將施用毒品之刑事處遇程序，區分為「初犯」及「5
    年內再犯」、「5 年後再犯」。依其立法理由之說明：「初
    犯」，經觀察、勒戒或強制戒治後，應為不起訴處分或不付
    審理之裁定；經觀察、勒戒或強制戒治執行完畢釋放後，「
    5 年內再犯」者，因其再犯率甚高，原實施之觀察、勒戒及
    強制戒治既已無法收其實效，爰依法追訴或裁定交付審理。
    至於經觀察、勒戒或強制戒治執行完畢釋放後，「5 年後再
    犯」者，前所實施之觀察、勒戒或強制戒治已足以遮斷其施
    用毒品之毒癮，為期自新及協助其斷除毒癮，仍適用「初犯
    」規定，先經觀察、勒戒或強制戒治之程序。從而依修正後
    之規定，僅限於「初犯」及「5 年後再犯」二種情形，始應
    先經觀察、勒戒或強制戒治程序。倘被告於5 年內已再犯，
    經依法追訴處罰，縱其第三次（或第三次以上）再度施用毒
    品之時間，在初犯經觀察、勒戒或強制戒治執行完畢釋放5
    年以後，已不合於「5 年後再犯」之規定，且因已於「5 年
    內再犯」，顯見其再犯率甚高，原實施觀察、勒戒或強制戒
    治，已無法收其實效，即應依該條例第10條處罰。至於第三
    次（或第三次以上）施用毒品之時間，是否宜有期間限制？
    以多久為適宜？則分屬刑事政策、專門醫學之範圍，非審判
    機關所能決定，有待循立法途徑解決（最高法院95年5 月9
    日95年度第7 次刑事庭會議及97年9 月9 日97年度第5 次刑
    事庭會議決議參照）。又倘被告於5 年內已再犯，經依法再
    為「保安處分」或追訴處罰者，縱其第三次（或第三次以上
    ）施用毒品之時間，在初犯之保安處分執行完畢釋放5 年以
    後，即非屬「5 年後再犯」之情形，且因前有「5 年內再犯
    」情形，顯見其再犯率甚高，原實施之保安處分無法收其實
    效，毋庸仍予寬典處遇，而應依該條例第10條逕予刑罰制裁
    （最高法院97年度台非字第540 號判決意旨參照）。本件被
    告前因施用毒品案件，經本院二度裁定送觀察、勒戒後，均
    認無繼續施用毒品之傾向，而先後於89年10月3 日、90年5
    月29日釋放，並經臺灣彰化地方法院檢察署檢察官以89年度
    毒偵字第4714號、90年度毒偵字第1288號為不起訴處分確定
    。復因施用第一、二級毒品案件，經送強制戒治，於92年12
    月13日執行完畢，同次犯行並經檢察官提起公訴，經本院以
    91年度訴字第1276號判決判處有期徒刑10月、4 月，定應執
    行刑1 年確定等情，有臺灣高等法院被告前案紀錄表1 份在
    卷足憑，是被告本件施用第一級毒品海洛因之犯行，雖已逾
    第一次觀察勒戒執行完畢後5 年之期間，然被告既曾於觀察
    勒戒執行完畢5 年內二犯，經依法再為觀察勒戒之保安處分
    ，復三犯經依法追訴處罰，初已不合於條文所定「5 年後再
    犯」之要件，即與毒品危害防制條例第20條第3 項所定適用
    初犯之規定不符，揆諸首揭決議意旨，本件被告已於「5 年
    內再犯」，甚至三犯以上，顯見其再犯率甚高，無論其「5
    年內再犯」之時點係於上開修法前或後，亦無論其後各次施
    用毒品之犯行，是否已逾第一次觀察勒戒或強制戒治執行完
    畢後5 年，均毋須再重新施予觀察、勒戒或強制戒治之處遇
    程序，而應依毒品危害防制條第23條第2 項規定，逕予訴追
    處罰。綜上所述，本件犯罪事證已臻明確，被告前開犯行洵
    堪認定，應予依法論科。
四、核被告所為，係犯毒品危害防制條例第10條第1 項施用第一
    級毒品海洛因罪。其持有第一級毒品海洛因之低度行為，應
    為施用之高度行為所吸收，不另論罪。第查，被告曾因施用
    第一、二級毒品案件，經本院以91年度訴字第1276號判決判
    處有期徒刑10月、4 月，定應執行刑1 年確定，入監服刑後
    ，於93年11月12日縮短刑期假釋出監並交付保護管束，於93
    年11月18日縮刑期滿未經撤銷假釋而視為執行完畢。又因竊
    盜案件，經本院以94年度員簡字第444 號判決判處有期徒刑
    3 月。另因施用第一級毒品案件，經本院以96年度訴緝字第
    2 號判決判處有期徒刑1 年，復經臺灣高等法院臺中分院以
    96年度上訴字第797 號判決駁回上訴確定，該案件與前開竊
    盜案件嗣經裁定減刑及定應執行刑為7 月確定，甫於98年6
    月20日執行完畢等情，有上開前案紀錄表在卷可按，其於有
    期徒刑執行完畢後5 年內，故意再犯本件有期徒刑以上之罪
    ，為累犯，應依刑法第47條第1 項之規定，加重其刑。爰審
    酌被告曾因施用毒品經送觀察、勒戒及強制戒治，仍未知警
    惕，再犯本案之罪，足見其雖經觀察、勒戒及強制戒治治療
    程序，仍未徹底戒除惡習遠離毒害，顯未能善體國家設置觀
    察、勒戒及強制戒治機構，協助毒品施用者戒除毒害之良法
    美意，復多次施用毒品經本院判刑，惟念及施用毒品本質上
    係戕害自身健康之行為，尚未嚴重破壞社會秩序或侵害他人
    權益，暨其犯罪之動機、目的、所生危害及犯罪後坦承犯行
    ，犯後態度良好等一切情狀，認蒞庭檢察官具體求刑有期徒
    刑1 年6 月，尚嫌過重，爰量處如主文所示之刑，以示懲儆
    。至被告持以施用海洛因所用之注射針筒1 支，被告雖坦承
    為其所有，惟被告復陳稱該注射針筒業已滅失，且該針筒復
    未扣案，尚乏證據足資證明該針筒尚未滅失，為免執行困難
    ，本院自不為沒收之諭知，併此敘明。
據上論斷，應依刑事訴訟法第273 條之1 第1 項、第299 條第1
項前段，毒品危害防制條例第10條第1 項，刑法第11條前段、第
47條第1 項，判決如主文。
本案經檢察官詹喬偉到庭執行職務。
中    華    民    國    99    年    9     月    24    日
                  刑事第八庭  法  官  游秀雯
以上正本證明與原本無異。
如不服本判決應於收受判決後10日內向本院提出上訴書狀，並應
敘述具體理由；其未敘述上訴理由者，應於上訴期間屆滿後20日
內向本院補提理由書（均須按他造當事人之人數附繕本）「切勿
逕送上級法院」。
中    華    民    國    99    年    9     月    24    日
                              書記官  謝志鑫
附錄本案論罪科刑法條全文：
毒品危害防制條例第10條
施用第一級毒品者，處 6 月以上 5 年以下有期徒刑。
施用第二級毒品者，處 3 年以下有期徒刑。

司法院資訊處製作；財團法人民間司法改革基金會備份。
